臺灣苗栗地方法院交通事件裁定　　　　　　　　　九十三年度交聲字第二五四號
　　原處分機關　交通部公路總局新竹區監理所苗栗監理站
　　異　議　人　甲○○
　　即受處分人
右列異議人因違反道路交通管理處罰條例案件，對於交通部公路總局新竹區監理所苗
栗監理站於民國九十三年九月八日以竹監苗字第駕裁５４－Ｆ00000000號所
為之裁決處分（原舉發案號：苗栗縣警察局九十三年七月十九日苗縣警交字第Ｆ00
000000號），聲明異議，本院裁定如左：
    主  文
原處分撤銷。
甲○○汽車行駛於道路上，其汽車駕駛人未繫安全帶之規定，處新台幣壹仟伍佰元。
    理  由
一、按汽車行駛於道路上，其汽車駕駛人或前座乘客未繫安全帶者，處駕駛人新臺幣
    一千五百元罰鍰，道路交通管理處罰條例第三十一條第一項前段定有明文。
二、原處分意旨略以：本件異議人即受處分人甲○○於民國九十三年七月十九日十二
    時十五分，駕駛車牌號碼為２Ｆ-７５７６號之自用小客車，在苗栗市○○○路
    市場旁，因汽車行駛於道路上，汽車駕駛人未繫安全帶，經苗栗縣警察局北苗派
    出所執勤警員當場以苗縣警交字第Ｆ00000000號違反道路交通管理事件
    通知單舉發，嗣異議人未於應到案日期繳納罰鍰，經交通部公路總局新竹區監理
    所苗栗監理站於九十三年九月八日以竹監苗字第駕裁５４－Ｆ00000000
    號裁決書裁決，裁處異議人罰鍰新臺幣（下同）一千五百元。罰鍰限於九十三年
    十月八日前繳納。逾期不繳納罰款時之處理：〔一〕自九十三年十月九日起易處
    吊扣駕駛執照二個月，並限於九十三年十月二十三日前繳送。〔二〕九十三年十
    月二十三日前未繳送駕駛執照者，自九十三年十月二十四日起易處吊銷，並逕行
    註銷駕駛執照。〔三〕駕駛執照吊〔註〕銷後，自九十三年十月二十四日起一年
    內不得重新考領駕駛執照。」
三、異議意旨則略以：異議人於前開時間地點將車停下，隨即解開安全帶，拿車上錢
    包，員警即從後騎機車前上說異議人未繫安全帶，異議人以剛停下解開安全帶正
    欲下車買菜，但是員警說還在車上就算，異議人質疑的是員警當時所騎摩托車從
    異議人車後騎前來，怎稱攔查？又如何從後知道異議人未繫安全帶。員警說異議
    人的車仍於車道內，並保持立即行駛狀態，異議人當時已停在市場旁正欲買菜，
    他如何證明我還在車道內，請提出證明，監理站聽一面之詞，爰請求撤銷原處分
    云云。
四、經查：異議人於九十三年七月十九日十二時十五分，駕駛車牌號碼為２Ｆ-７５７
　　６號之自用小客車，在苗栗市○○○路市場旁，因汽車行駛於道路上，汽車駕駛
    人未繫安全帶之事實，有原舉發機關九十三年七月十九日苗縣警交字第Ｆ000
    00000號違反道路交通管理事件通知單及九十三年八月二十三日苗警栗交字
    第０９３００１４４５９號函在卷可按，且異議人對於前開時間、地點停車之事
    實，亦為異議人所不否認，至異議人抗辯部分：
    (1)依據取締警察陳仁康到院具結稱：其在北苗里中山北路中油公司台總處發現異
      議人，由南往北行駛，會車時發現其未繫安全帶‧‧‧該車行駛約三十公尺，
      異議人仍未繫安全帶等情，有本院筆錄及報告書一份可證。
    (2)按內政部警政署依照司法院大法官會議釋字第五三五號解釋意旨、警察勤務條
      例第十一條及道路交通管理處罰條例第十六條、第二十一條、第三十五條、第
      六十條，要求警察實施臨檢勤務時，應恪遵法治國家，保障人民行動自由、財
      產權及隱私權與達成警察維持公共秩序，保護社會安全，防止一切危害，促進
      人民福利之任務，兼籌並顧之目的，而於九十年十二月十八日以（９０）警署
      行字第２６０８４３號函發布「警察實施臨檢作業規定」，因此交通警察實施
      臨檢勤務時只要對實施臨檢之場所標的為：「１公共場所：指車站、機場、碼
      頭、港埠等。２交通工具：指供人、動物及貨物運行之載具。如車、船、航空
      器等。３公眾得出入之場所：如商店、娛樂場所、加油站、理容院、休閒中心
      …等營業處所。４其中處所為私人居住之空間者，並應受住宅相同之保障」等
      地已發生危害或依客觀、合理判斷易生危害；執勤警員也遵守比例原則，沒有
      逾越必要程度；及其行使裁量權，考慮採行之方法應有助於目的之達成，如有
      多種同樣能達成目的之方法時，已經選擇對人民權益損害最少者。所採取之方
      法所造成之損害沒有與欲達成目的之利益顯失均衡即可，因此除非異議人提出
      執勤警員有違反法律之規定，否則參照前開法律規定及說明，自應推定其執勤
      合法、正確，附此說明。又為規範警察依法行使職權，以保障人民權益，維持
      公共秩序，保護社會安全之目的，於九十二年六月二十五日公布之警察職權行
      使法第二條第二項規定「本法所稱警察職權，係指警察為達成其法定任務，於
      執行職務時，依法採取查證身分、鑑識身分、蒐集資料、通知、管束、驅離、
      直接強制、物之扣留、保管、變賣、拍賣、銷毀、使用、處置、限制使用、進
      入住宅、建築物、公共場所、公眾得出入場所或其他必要之公權力之具體措施
      。」、同法第六條「警察於公共場所或合法進入之場所，得對於下列各款之人
      查證其身分：一　合理懷疑其有犯罪之嫌疑或有犯罪之虞者。二　有事實足認
      其對已發生之犯罪或即將發生之犯罪知情者。三　有事實足認為防止其本人或
      他人生命、身體之具體危害，有查證其身分之必要者。四　滯留於有事實足認
      有陰謀、預備、著手實施重大犯罪或有人犯藏匿之處所者。五　滯留於應有停
      （居）留許可之處所，而無停（居）留許可者。六行經指定公共場所、路段及
      管制站者。」、同法第七條「警察依前條規定，為查證人民身分，得採取下列
      之必要措施：一　攔停人、車、船及其他交通工具。二　詢問姓名、出生年月
      日、出生地、國籍、住居所及
      四若有明顯事實足認其有攜帶足以自殺、自傷或傷害他人生命或身體之物者，
      得檢查其身體及所攜帶之物。依前項第二款、第三款之方法顯然無法查證身分
      時，警察得將該人民帶往勤務處所查證；帶往時非遇抗拒不得使用強制力，且
      其時間自攔停起，不得逾三小時，並應即向該管警察勤務指揮中心報告及通知
      其指定之親友或律師。」，因此異議人所停車地點在苗栗市○○○路市場旁為
      公共場所，執勤警察依照上開法條自可查驗身分及實施臨檢。
    (3)交通警員掣單舉發違反道路交通管理處罰條例所列之違規事實，本質上為行政
      處分，係公務員基於職務上權力，依法就特定之具體事件所為具有公法上效果
      之單方行政行為，基於公務員為公法上行為具有公信力之原則，該行政處分當
      可被推定為真正，其據以依法處分之事實認定亦為真正無誤，此與民事訴訴法
      第三百五十五條第一項規定：「文書，依其程式及意旨得認作公文書者，推定
      為真正」之情形相同，本此公信原則，立法者以道路交通管理處罰條例第九十
      二條第三項之授權，賦予行政機關訂定違反道路交通管理事件統一裁罰基準及
      處理細則，使執勤員警得當機處分，以達其維護交通秩序、安全之行政目的。
      經查，亦無任何證據足資證明執勤警員有何捏造事實違法取締之不法情事，則
      執勤警員本其維護交通秩序、安全職責所為之舉發，如前所述，自應受到合法
      、正確之推定。異議人空言否認前開違規行為，辯稱如前，要求警員提出證據
      ，無非均係事後卸責之詞，無法採信為真。因此異議人駕駛汽車行駛未繫安全
      帶違規之事實，事證明確。
五、原處分機關認異議人於案發時、地，有「汽車行駛於道路上，其汽車駕駛人未繫
    安全帶」之違規事實，並據之裁決如前，固非無見。惟查：〔一〕按「汽車所有
    人、駕駛人違反道路交通管理，經主管機關裁決後逾十五日未向管轄地方法院聲
    明異議，或其聲明異議經法院裁定確定，而不依裁決或裁定繳納罰鍰或不繳送汽
    車牌照、駕駛執照者，依左列規定處理之：一、經處分吊銷汽車牌照或駕駛執照
    者，由公路主管機關逕行註銷。二、經處分吊扣汽車牌照或駕駛執照者，按其吊
    扣期間加倍處分；仍不依限期繳送汽車牌照或駕駛執照者，吊銷其汽車牌照或駕
    駛執照。三、罰鍰不繳者，按其罰鍰數額，易處吊扣汽車牌照或駕駛執照一個月
    至三個月；不依期限繳送汽車牌照或駕駛執照者，吊銷其汽車牌照或駕駛執照。
    」，為道路交通管理處罰條例第六十五條第一項明定。斟酌其立法意旨，係指原
    處分於「確定」後始有執行力。乃原處分機關裁決如前，竟自裁決受處分人〔一
    〕自九十三年十月九日起易處吊扣駕駛執照二個月，並限於九十三年十月二十三
    日前繳送。〔二〕九十三年十月二十三日前未繳送駕駛執照者，自九十三年十月
    二十四日起易處吊銷，並逕行註銷駕駛執照。〔三〕駕駛執照吊〔註〕銷後，自
    九十三年十月二十四日起一年內不得重新考領駕駛執照。」，以右列處分礙及憲
    法保障之受處分人依法爭訟之權，核非適法。又異議人於案發時、地，確有『未
    依規定車道行駛』之違規事實，業見前述，異議人執前情聲明異議，固非有理由
    ，惟原處分既有可議，自應由本院將原處分撤銷，另為適法之處分，如主文。
據上論結，應依道路交通案件處理辦法第二十條前段，道路交通管理處罰條例第三十
一條第一項前段，裁定如主文。
中　　　華　　　民　　　國　　九十三　　年　　 十一 　　月　　 十五 　　日
                                      臺灣苗栗地方法院交通法庭
                                          法  官   張  珈  禎
右正本證明與原本無異。
如不服本裁定應於送達後五日內向本院提出抗告狀。
                                          書記官   廖  溫  崇
中　　　華　　　民　　　國　　九十三　　年　　 十一 　　月　　 十五 　　日
